【裁判字號】    95,簡上,354
【裁判日期】    951011
【裁判案由】    贓物
【裁判全文】
臺灣桃園地方法院刑事判決             95年度簡上字第354號
上  訴  人  甲○○
即  被  告
                    號
上列上訴人即被告因贓物案件，不服本院中華民國95年6月30日
95年度壢簡字第1144號刑事簡易判決（聲請簡易判決處刑案號：
95年度偵字第12294號），提起上訴，本院管轄之第二審合議庭
判決如下：
    主  文
上訴駁回。
    事  實
一、甲○○為設址桃園縣龍潭鄉聖德村11鄰八張黎49之3 號「翊
    全行資源回收場」之實際負責人，明知其上印有「TPC 」之
    電纜線屬台灣電力公司所有，竟基於故買贓物之犯意，於民
    國95年4 月30日，以每公斤約新台幣（下同）7 元之價格，
    自姓名年籍不詳之他人處，購入來路不明，他人所竊得印有
    「TPC 」之電纜線約10公斤（市價2200元），嗣於95年5 月
    24日15時許，在上開地點，經警偕同台灣電力公司人員陳良
    玉查獲。
二、案經桃園縣政府警察局龍潭分局報請台灣桃園地方法院檢察
    署檢察官偵查後聲請以簡易判決處刑。
    理  由
一、訊據被告甲○○固不否認有以每公斤約7 元之價格購入來路
    不明，其上印有「TPC 」之電纜線10公斤，惟矢口否認有何
    故買贓物之犯行，辯稱並不知「TPC 」即係台灣電力公司云
    云。經查，被告所購入印有「TPC 」之電纜線約10公斤，為
    台灣電力公司所有，遭人竊取之物，業據證人陳良玉證述屬
    實，自堪認定。被告雖辯稱台灣電力公司並未宣傳印有「
    TPC 」之電纜線即屬其所有云云，然近來因金屬價格高漲，
    台灣電力公司之電纜線頻頻遭竊一事，屬廣為人知之事實，
    而被告為從事資源回收之業者，對此自應更加知悉，況其以
    每公斤7 元之賤價，購入每公斤原價約220 元之電纜線，對
    出售者何以如此之賤價售出均未有所疑問，亦與常情不合，
    是即令台灣電力公司未宣傳「TPC 」即係台灣電力公司，被
    告亦應知悉該電纜線為來路不明之物，可能係贓物一情，被
    告知悉該電纜線可能為贓物猶為買入，自有故買贓物之不確
    定故意。
二、被告行為後，刑法於94年2 月2 日修正公布，於95年7 月1
    日施行。按行為後法律有變更者，適用行為時之法律，但行
    為後之法律有利於行為人者，適用最有利於行為人之法律，
    現行刑法第2 條第1 項定有明文。刑法第2 條本身雖經修正
    ，但刑法第2 條既屬適用法律之準據法，本身尚無比較新舊
    法之問題，應一律適用裁判時之現行刑法第2 條規定以決定
    適用之刑罰法律，核先敘明。又以本次刑法修正之比較新舊
    法，應就罪刑有關之共犯、未遂犯、想像競合犯、牽連犯、
    連續犯、結合犯，以及累犯加重、自首減輕暨其他法定加減
    原因（如身分加減）與加減例等一切情形，綜其全部罪刑之
    結果而為比較（參見最高法院95年度第8 次刑庭會議決議）
    。經查：
  (一)刑法第349 條第2 項故買贓物罪，法定刑得科或併科銀元
    1000 元 以下罰金，據修正後刑法施行法增訂第1 條之1 ：
    「中華民國94年1 月7 日刑法修正施行後，刑法分則編所定
    罰金之貨幣單位為新台幣。94年1 月7 日刑法修正時，刑法
    分則編未修正之條文定有罰金者，自94年1 月7 日刑法修正
    施行後，就其所定數額提高為30倍。但72年6 月26日至94年
    1 月7日 新增或修正之條文，就其所定數額提高為3 倍」及
    刑法第33條第5 款修正為：「主刑之種類如下：五、罰金：
    新台幣1000元以上，以百元計算之」等規定，是依修正後之
    法律，刑法第349 條第2 項故買贓物罪所得科處之罰金刑最
    高為新台幣30000 元、最低為新台幣1000元；然依被告行為
    時之刑罰法律，即罰金罰鍰提高標準條例第1 條前段規定得
    提高之倍數為10倍及刑法第33條第5 款規定之罰金最低額1
    元計算，該罪之罰金刑最高為銀元10000 元，最低額為銀元
    1 元，換算為新台幣，最高額雖與新法同為新台幣30000 元
    ，然最低額僅為新台幣3 元。因此，比較上述修正前、後之
    刑罰法律，修正後之刑法並未有利於被告。
  (二)94年1月7日修正、95年7月1日施行前刑法第41條第1項前段
    、修正前罰金罰鍰提高標準條例第2條前段（現已刪除）規
    定，就易科罰金折算標準，應以銀元300元折算1日，經折算
    為新台幣後，應以新台幣900元折算為1日。而修正後之刑法
    第41條第1項前段規定：「犯最重本刑為5年以下有期徒刑以
    下之刑之罪，而受6個月以下有期徒刑或拘役之宣告者，得
    以新台幣1000元、2000元或3000元折算1日，易科罰金」，
    比較修正前後之易科罰金折算標準，修正後之刑法並未有利
    於被告。
  (三)綜合上述，各條文修正前、後之比較，95年7 月1 日修正施
    行後之刑法規定並未有利於被告，揆諸前揭最高法院決議及
    修正後刑法第2 條第1 項前段、後段規定之「從舊、從輕」
    原則，自應全部適用被告行為時之法律，即修正前刑法之相
    關規定予以論處。
三、核被告所為，係犯行為時之刑法第349 條第2 項故買贓物罪
    。原審判決雖未及比較新舊法之適用。修正後之規定係以適
    用行為時法為原則，因此原判決雖未及比較適用，然上訴本
    院後，經比較新舊法，行為後之法律並非較有利於行為人，
    仍應適用行為時法，則原判決適用行為時法即無不當，自不
    構成撤銷之事由。原審以被告上揭罪證明確，適用修正前之
    刑法第349 條第2 項、第41條第1 項前段，罰金罰鍰提高標
    準條例第1 條前段、修正前罰金罰鍰提高標準條例第2 條之
    規定，並審酌被告犯罪之動機、目的、手段，及其品性、生
    活狀況、智識程度、上開電纜線之價值，犯罪所生之損害，
    及犯罪後態度等一切情狀，量處被告拘役50日，並諭知易科
    罰金之折算標準，以示懲儆，認事用法均無不合，量刑亦無
    不當。被告上訴意旨略以：台灣電力公司未宣傳「TPC 」即
    係台灣電力公司云云，認原審判刑不當，自無理由，應予駁
    回。
據上論斷，應依刑事訴訟法第455 條之1 第1 項、第3 項、第
364 條、第368 條，95年7 月1 日修正施行後刑法第2 條第1 項
前段，判決如主文。
本案經檢察官姚重珍到庭執行職務。
中    華    民    國    95    年    10    月    11    日
                  刑事第一庭審判長法  官  曾淑華
                                  法  官  朱美璘
                                  法  官  王耀興
以上正本證明與原本無異。
本判決不得上訴。
                                  書記官  劉晨輝
中    華    民    國    95    年    10    月    13    日
中華民國刑法第349 條
收受贓物者，處三年以下有期徒刑、拘役或五百元以下罰金。
搬運、寄藏、故買贓物或為牙保者，處五年以下有期徒刑、拘
役或科或併科一千元以下罰金。
因贓物變得之財物，以贓物論。


司法院資訊處製作；財團法人民間司法改革基金會備份。
